【裁判字號】    98,聲再,1
【裁判日期】    980117
【裁判案由】    違反商標法
【裁判全文】
臺灣高等法院高雄分院刑事裁定           98年度聲再字第1號
再審聲請人
即受判決人  乙○○
送達代收人  甲○○
上列聲請人因違反商標法案件，對於本院97年度上易字第488 號
民國97年11月27日確定判決（原審案號：臺灣屏東地方法院96年
度易字第141 號、第224 號；起訴案號：臺灣屏東地方法院檢察
署96年度偵字第1879號、97年度偵字第794 號），聲請再審，本
院裁定如下：
    主  文
再審之聲請駁回。
    理  由
一、聲請意旨略以：
  (一)告訴人鄭銀瑞固於本院審理時提出告證29，用以證明其有使
    用「金礦」商標，然實則其門市所使用者，均係「金」商
    標，此經再審聲請人即受判決人（下稱聲請人）乙○○迭於
    歷審主張之，而第一審於準備程序勘驗金礦餐飲連鎖股份有
    限公司負責人鄭立鍵另案偵訊陳述，該負責人亦自陳未使用
    「金礦咖啡名信片」、「我們不會寫金礦連鎖企業股份有限
    公司」等語，此部分均可證明「金礦」商標無使用於任何商
    品或服務、無消費族群，自無可能有致消費者混淆誤認之虞
    。又「金礦」2 字，由於民國77年間即由他人註冊使用於咖
    啡類別，告訴人註冊使用之「金」商標，倘與「金礦」商
    標相似，在其後註冊之「金」商標，自無通過經濟部智慧
    財產局（下稱智慧財產局）審核之可能。再證人陳昱棋雖稱
    告訴人以「金」為名之商店，至93年底已有6 家分店，然
    依告訴人於第一審提出之刑事陳報狀附件可知，除高雄市○
    ○路1 家係以告訴人名義為營業登記外，其餘均與告訴人無
    關，此部分之事實，本院未予釐清，即依陳昱棋之證述及卷
    附商店照片，遽然推論告訴人之商店於93年間已具相當之規
    模，而有相當之消費族群，誠然有誤。復觀之卷附聲請人申
    請之註冊商標，有「屏東金礦咖啡Pingtong crown」字樣及
    咖啡杯圖形，聲請人亦於第一審陳報聲請人經營之咖啡廳甫
    開幕時之照片、店內名片、營業招牌，均係使用其後申請註
    冊之商標、文字圖樣，94年12月起懸掛之黃色招牌，亦承襲
    相同之文字，並無「與事後取得註冊商標文字並非一致」之
    情，故智慧財產局准許聲請人註冊之商標，嗣後雖遭評定撤
    銷，亦不得據以認定聲請人原所為合法行為即變更為違法。
    前開證據，均足以證明聲請人所使用之招牌不會與告訴人之
    商標相似造成消費者混淆，且係聲請人於本院審理時即已提
    出，然未見原確定判決調查並於理由中說明取捨原因，無異
    未調查，自屬「足生影響於判決之重要證據漏未審酌」，自
    有刑事訴訟法第421 條之再審事由。
  (二)聲請人於95年1 月間接獲太一法律事務所所寄發之存證信函
    後，隨即加以查證，然並查無該函所稱「金餐飲連鎖股份
    有限公司」及「鄭立鍵」名義之公司登記及商標註冊情形，
    因之乃依諸一般經驗，認定此係屬詐騙集團所為，並無悖諸
    常理，實難認定被告主觀上具有侵害他人商標之意圖。又聲
    請人從事房地產事業，所經營之繼東房屋公司，以往即曾使
    用「金礦」字樣做為房屋銷售之廣告，亦經聲請人於第一審
    提出登報資料及被證7 之證物為證，顯見聲請人並無搭告訴
    人便車之意。此等證據，可用以證明聲請人主觀上業已盡查
    證義務，且聲請人使用「金礦」作為業務使用已久，並無侵
    權之意，然原確定判決未予調查並於理由中說明取捨之原因
    ，無異未調查，自亦屬「足生影響於判決之重要證據漏未審
    酌」，而有刑事訴訟法第421 條之再審事由。
  (三)又聲請人業於97年11月13日具狀表明：「被告（即聲請人）
    註冊商標經評定撤銷後，被告即未使用該黃色招牌於營業上
    」，乃原確定判決未審酌及此，仍於主文宣告沒收該招牌，
    則原確定判決自有事實與理由錯誤之違誤。再本件即便認定
    聲請人確有犯罪，然聲請人於知悉原已合法註冊之商標已遭
    評定撤銷後，迅即拆除該黃色招牌，未再使用，至少在犯後
    態度之量刑上足以為被告有利甚至減輕之認定，乃原確定判
    決就此竟隻字未提，是本件亦有刑事訴訟法第420 條第1 項
    第6 款之「或輕於原判決所認罪名之判決者」之再審事由。
二、按「不得上訴於第三審法院之案件，除前條（第420 條）規
    定外，其經第二審確定之有罪判決，如就足生影響於判決之
    重要證據漏未審酌者，亦得為受判決人之利益，聲請再審。
    」刑事訴訟法第421 條定有明文。而該條文所謂「足生影響
    於判決之重要證據漏未審酌」，係指當事人於第二審法院判
    決前所提出之證據，足以影響、變更判決結果，而法院漏未
    審酌而言，如第二審判決前所提出之證據，經第二審法院依
    調查之結果，本於論理法則、經驗法則，取捨證據、認定事
    實，並已於理由內敘明其取捨之理由者，則不包括之。易言
    之，所謂「有足以影響於判決之重要證據漏未審酌」者，必
    該證據已經提出卻漏未審酌，且該證據確為真實，而足以認
    定受判決人應受無罪、免訴、免刑或輕於原確定判決所認定
    之罪名始可，否則如不足以推翻原確定判決所認定之罪名，
    而僅據以爭執原確定判決對證據之取捨者，仍不能准許再審
    。又按，有罪之判決確定後，因發現確實之新證據，足認受
    有罪判決之人應受無罪、免訴、免刑或輕於原判決所認罪名
    之判決者，為受判決人之利益，得聲請再審，刑事訴訟法第
    420 條第1 項第6 款亦有明文。而此條款所謂應受輕於原判
    決所認「罪名」之判決，係專指主刑而言，並不包括從刑，
    而宣告刑之輕重，乃量刑問題，亦不在本款所謂罪名之內（
    最高法院56年臺抗字第102 號判例參照）。
三、經查：
  (一)本院原確定判決對於「聲請人明知『金礦』、『金』之文
    字圖樣，已經告訴人鄭銀瑞先後於91、92年間向智慧財產局
    申請註冊獲准取得商標（原服務標章）專用權，均指定使用
    於冷熱飲料店、飲食店、小吃店，冰果廳、咖啡廳、啤酒屋
    ，現仍在商標專用期限內（專用期限分別自91年1 月16日、
    92年1 月16日起均至101 年1 月15日止；嗣於96年間，鄭瑞
    銀間陸續將上開商標專用權移轉予金連鎖企業股份有限公
    司），竟基於侵害他人商標專用權之犯意，未經鄭銀瑞同意
    ，自93年3 月間某日起迄今，在屏東縣屏東市○○路99號開
    設『屏東金礦咖啡』店，並自94年12月間起，懸掛近似於鄭
    銀瑞上開註冊商標之『金礦』咖啡招牌，經營販賣咖啡、茶
    飲等類似之餐飲服務，致具有普通知識經驗之消費者，於消
    費時施以普通之注意，即有混淆誤認該服務來源係鄭銀瑞或
    與其有所關聯之虞」等情，業依調查之結果，勾稽聲請人所
    為之供述、證人陳昱棋之證詞，及智慧財產局商標資料檢索
    服務及服務商標註冊證、97年5 月12日（97）智商0401字第
    09780193080 號評定書及公告、聲請人開設之「屏東金礦咖
    啡」店面照片、名片、告訴人鄭銀瑞以「金」為名之商店
    照片、存證信函、「金餐飲連鎖企業股份有限公司」營利
    事業登記證等證據，本於論理法則、經驗法則，取捨證據，
    並敘明聲請人早已知悉「金礦」、「金」之文字圖樣業經
    依法註冊，及聲請人在屏東縣屏東市○○路99號開設之「屏
    東金礦咖啡」店所懸掛之「金礦」咖啡招牌，與告訴人所有
    之「金」、「金礦」商標相以，而有使人產生混淆之虞之
    認定理由，經核尚無違誤之處，是聲請人主張原確定判決就
    聲請人使用之招牌，是否與告訴人享有之「金礦」、「金
    」商標構成近似、相同而混淆消費者，又聲請人主觀上是否
    知悉「金礦」、「金」商標係告訴人享有等節，有刑事訴
    訟法第421 條之就「足生影響於判決之重要證據漏未審酌」
    之再審事由，尚屬無據。
  (二)聲請人雖又主張：經第一審於97年10月29日勘驗有關證人鄭
    立鍵於另案偵訊中陳稱「未使用金礦咖啡名信片」、「我們
    不會寫金礦連鎖企業股份有限公司」等語之勘驗筆錄；及聲
    請人於第一審提出之用以證明聲請人另行經營之繼東房屋公
    司，以往即曾使用「金礦」字樣做為房屋銷售廣告之登報資
    料及被證7 號證物，未經原確定判決於理由中說明未予採用
    之原因等語。惟原確定判決業就聲請人使用之「金礦」商標
    ，是否與告訴人依法註冊之「金礦」、「金」商標構成近
    似、相同而混淆消費者，又聲請人主觀上是否知悉「金礦」
    、「金」商標業經告訴人依法註冊等節，依據前開卷存證
    據詳予審酌、認定，已如上述，則雖原確定判決未就前開勘
    驗筆錄等證據予以取捨之理由加以說明，亦不足以推翻原確
    定判決所認定之罪名。是揆諸上揭說明，自難據之認其符合
    刑事訴訟法第421 條所定「足生影響於判決之重要證據漏未
    審酌」之要件。
  (三)聲請人固又主張原確定判決就業已滅失之招牌諭知沒收，復
    於量刑時未審酌聲請人業已自行拆除前開招牌之情，而認原
    確定判決有刑事訴訟法第420 條第1 項第6 款之再審事由云
    云。惟刑事訴訟法第420 條第1 項第6 款所謂應受輕於原判
    決所認「罪名」之判決，係專指主刑而言，並不包括從刑，
    而宣告刑之輕重，乃量刑問題，亦不在本款所謂罪名之內，
    業經說明如上，故聲請人執此為聲請再審之事由，於法亦有
    未合。
四、綜據上述，本件聲請人聲請再審所執之理由，既不符合刑事
    訴訟法第421 條所謂「足生影響於判決之重要證據漏未審酌
    」之要件，復與同法第420 條第1 項第6 款所列得聲請再審
    之事由有間，則聲請人據之聲請再審，為無理由，應予駁回
    。
據上論結，依刑事訴訟法第434 條第1 項，裁定如主文。
中    華    民    國    98    年    1     月    17    日
                  刑事第一庭    審判長法  官  翁慶珍
                                      法  官  莊崑山
                                      法  官  徐美麗
以上正本證明與原本無異。
不得抗告。
中    華    民    國    98    年    1     月    17    日
                                      書記官  賴梅琴


司法院資訊處製作；財團法人民間司法改革基金會備份。
